臺灣臺中地方法院民事裁定　　　　　　100年度家聲字第315號
聲　請　人　鄭仲倫
法定代理人　陳環慧
代　理　人　王玉如律師
相　對　人　鄭金水
上列當事人間給付扶養費事件，本院裁定如下：
    主  文
相對人應自本裁定確定之日起至未成年子女鄭仲倫成年之日止，
按月於每月五日給付聲請人關於鄭仲倫扶養費用新臺幣陸仟伍佰
元；如有遲誤一期履行，其後之給付視為亦已到期。
程序費用由相對人負擔。
    理  由
一、本件聲請意旨略以：聲請人之母陳環慧與相對人於民國八十
    七年十月三十日結婚，並育有未成年子女即聲請人鄭仲倫（
    男，八十七年十一月十六日生），嗣陳環慧與相對人於八十
    九年三月十三日協議離婚，並約定聲請人權利義行之使或負
    擔由陳環慧任之。相對人自與陳環慧離婚後，未曾負擔聲請
    人之扶養費用，而相對人既為聲請人之父，自有給付扶養費
    用之義務，參考行政院主計處九十八年度臺中縣（改制前）
    平均每人每月消費支出一萬五千一百一十元為計算基準，依
    陳環慧與相對人之資力，雙方應依一比一之比例各自負擔聲
    請人生活費用，故聲請人請求相對人每月給付七千五百五十
    五元【計算式：15110×1/2＝7555】，並至聲請人成年之日
    止，爰依非訟事件法第一百二十七條第一項之規定聲請相對
    人應自本裁定確定之日起至聲請人成年之日止，按月於每月
    五日前給付聲請人扶養費用七千五百五十五元。如有遲誤一
    期履行，其後之給付視為亦已到期等語。
二、相對人則以：對於聲請人之權利義務歸由相對人行使負擔，
    相對人才能向政府申請補助，再將補助費用給聲請人。相對
    人現在受僱製茶的工作，一年只能做三個月，年收入約二、
    三十萬元，且相對人尚有年逾八十歲之父親及二名分別四歲
    、六歲之子女須扶養。相對人無法依一比一之比例負擔扶養
    費用，因為相對人目前之經濟能力不允許，相對人希望能降
    低聲請人之扶養費為每月三千元。對於扶養費之計算標準，
    相對人不清楚等語置辯。
三、聲請人為陳環慧與相對人所生之子女，相對人與陳環慧於八
    十九年三月十三日協議離婚，並約定聲請人之權利義務之行
    使或負擔由陳環慧任之，相對人自與陳環慧離婚後即未負擔
    聲請人之扶養費等情，業據聲請人提出戶籍謄本、離婚協議
    書（均影本）各乙份為證，且為相對人所不爭執，聲請人此
    部分主張，核屬可採。
四、按直系血親相互間互負扶養之義務，父母對於未成年子女之
    扶養義務，不因結婚經撤銷或離婚而受影響，民法第一千一
    百十四條、第一千一百十六條之二各定有明文。故父母離婚
    後，未盡對未成年子女之保護、教養之責，未成年子女仍得
    以自己名義，依民法第一千一百十四條第一款規定，請求父
    母親負扶養義務。次按法院依民法第一千零五十五條之規定
    ，為酌定、改定或變更時，得命交付子女、未行使或負擔權
    利義務之一方與未成年子女會面交往之方式與期間、給付扶
    養費、交付身分證明文件或其他財物，或命為相當之處分，
    並得訂定必要事項；前項扶養費之給付，法院得依聲請或依
    職權，命為一次給付或分期給付，非訟事件法第一百二十七
    條第一、二項定有明文。復按民法第一千一百二十條但書所
    定扶養費事件，子女為滿七歲以上之未成年人者，有非訟能
    力，非訟事件法第一百四十條之一第三項亦定有明文。
五、經查：
（一）按扶養之程度，應按扶養權利者之需要，與負扶養義務者
      之經濟能力及身分定之。負扶養義務者有數人，而其親等
      同一時，應各依其經濟能力分擔義務，民法第一千一百十
      九條、第一千一百十五條第三項分別定有明文。本件關係
      人陳環慧與相對人既同為第一順位之扶養義務人，則渠等
      對聲請人即未成年子女鄭仲倫之扶養程度，應按聲請人之
      需要與雙方之經濟能力及身份而為適當之酌定。經本院依
      職權利用稅務電子閘門調取陳環慧與相對人九十七、九十
      八、九十九年度所得資料及財產狀況，陳環慧部分，名下
      有房屋一間、土地一筆，九十九年度所得給付總額為四元
      ，九十八年度所得給付總額為一千一百四十三元，九十七
      年度所得給付總額為二萬六千零三十一元；相對人部分，
      九十九年度所得給付總額為四萬九千三百四十元，九十八
      年度所得給付總額為二百八十八元，九十七年度所得給付
      總額為三百四十三元。又斟酌陳環慧與相對人均正值壯年
      ，並非毫無工作能力，及審酌日後聲請人由陳環慧實際負
      責生活照顧責任，陳環慧所付出之勞力亦非不能評價為扶
      養費之一部，則本院認聲請人主張陳環慧與相對人應依一
      比一之比例分擔其之扶養費用為適當。
（二）復參酌行政院主計處編印之中華民國臺灣地區九十九年度
      家庭收支調查報告結果，臺中縣（改制前）縣民每戶平均
      消費性支出為五十九萬七千七百一十九元，非消費性支出
      為十三萬七千三百五十九元，平均每戶人口數為三點四三
      人，依上開統計資料計算，臺中縣縣民九十九年度平均每
      人每月生活支出計算公式為：【597,719+137,359】/3.43
      /12=17,859（小數點以下，四捨五入），故臺中縣縣民平
      均每人每月消費支出為一萬七千八百五十九元。徵之行政
      院主計處每年發布之「家庭收支調查報告」中，經常性支
      出包括消費性支出及非消費性支出，其項目已經包括食衣
      住行育樂等生活範圍並且有居住區域之劃分，應該是目前
      較能正確反映國民生活水準之數據，從而，按主計處之家
      庭收支調查報告之統計資料乃利用統計方法及研究分析所
      得之客觀數據，透過統計資料可反應社會真象及趨勢，以
      此標準，自較客觀，且正確反映國民生活水準之數據，而
      此標準不分成年人與未成年人一般日常生活之消費支出，
      並以未成年子女目前居住之區域所作成之家庭收支調查報
      告內容為數據，固非無反映國民生活水準之功能。惟衡諸
      目前國人貧富差距擴大，且漸有Ｍ型化社會之趨勢，在財
      富集中於少數人之情況下，若以該調查報告所載之統計結
      果作為支出標準，如非家庭收入達中上程度者，恐難以負
      荷，此觀諸前揭家庭收支調查報告所載以子女居住地域之
      臺中縣縣民，九十九年每人每月經常性支出高達一萬七千
      八百五十九元（元以下四捨五入），以一家四口計算，每
      月支出近八萬元，若家庭總收入未達八萬元以上（按：應
      有一定比例作為儲蓄、置產或投資用）者，顯均無法負擔
      此一生活支出水平，殆屬顯然。參酌陳環慧與相對人前述
      財產資料，如以前揭家庭收支調查報告內容作為渠等扶養
      子女所需之標準，顯然過高。本院衡酌渠等身分地位及經
      濟能力，認以每月一萬三千元作為子女扶養所需之標準，
      較為妥適。而陳環慧與相對人應依一比一之比例分擔扶養
      費用，已如前述，故相對人應負擔聲請人之扶養費用每月
      為六千五百元（13000×1/2＝6500）。是聲請人請求相對
      人每月給付未成年子女鄭仲倫之扶養費用六千五百元範圍
      內，為有理由，應予允許。聲請人逾此數額之請求，則無
      理由。惟此部分屬子女權利義務行使或負擔之內容，本院
      自得依職權審酌，不受當事人聲明之拘束，自不生其餘聲
      請駁回之問題，附此敘明。
（三）再者，扶養費乃維持受扶養權利人生活所需之費用，其費
      用之需求係陸續發生，故應以分期給付為原則，而本件除
      無其他特別情事足資證明有命扶養義務人一次給付之必要
      外，命扶養義務人一次給付鉅額之扶養費用總數亦不可能
      。綜上，本院認聲請人請求相對人自本裁定確定之日起，
      至聲請人葉仲倫成年時止，按月於每月五日給付予聲請人
      關於未成年子女鄭仲倫扶養費用六千五百元，應認為有理
      由。末查，本件按月支付之金額不高為恐日後相對人有拒
      絕或拖延之情，而不利子女之利益，爰併定分期給付遲誤
      一期履行者，其後之期間視為亦已到期，以維子女之最佳
      利益。
六、依非訟事件法第二十一條第二項、民事訴訟法第九十五條、
    第七十八條，裁定如主文。
中    華    民    國   100    年    11    月    24    日
                  家事法庭      法   官  簡賢坤
以上為正本係照原本作成。
如對本裁定抗告，須於裁定送達後十日之不變期間內，向本院提
出抗告狀（需附繕本）。
中    華    民    國   100    年    11    月    24    日
                                書記官  賴淵瀛